【裁判字號】    97,消債清,15
【裁判日期】    971029
【裁判案由】    清算事件
【裁判全文】
臺灣雲林地方法院民事裁定            97年度消債清字第15號
聲  請  人  甲○○
代  理  人  劉倫仕  律師
上列聲請人即債務人因消費者債務清理事件聲請清算，本院裁定
如下：
    主  文
聲請駁回。
聲請費用由聲請人負擔。
    理  由
一、按「債務人對於金融機構因消費借貸、自用住宅借款、信用
    卡或現金卡契約而負債務，在聲請更生或清算前，應提出債
    權人清冊，以書面向最大債權金融機構請求協商債務清償方
    案，並表明共同協商之意旨。」、「債務人與金融機構協商
    成立者，不得聲請更生或清算，但因不可歸責於己之事由，
    致履行顯有重大困難者，不在此限」；「本條例施行前，債
    務人依金融主管機關協調成立之中華民國銀行公會會員辦理
    消費金融案件無擔保債務協商機制與金融機構成立之協商，
    準用前項之規定」，消費者債務清理條例第151 條第1 項、
    第5 項、第6 項分別定有明文。是以，債務人如有對金融機
    構負有前開消費借貸等債務，於聲請更生或清算前，應先以
    書面向最大債權金融機構請求協商債務清償方案並表明共同
    協商之意旨，倘經與債權人金融機構協商成立者，除有因不
    可歸責於己之事由，致履行顯有重大困難之情形外，即不得
    再另行聲請更生或清算，至於本條例施行前，已經依金融主
    管機關協調成立之中華民國銀行公會會員辦理消費金融案件
    無擔保債務協商機制與金融機構成立之協商，亦準用本條例
    所規定之協商成立之規定，故倘若債務人前已經依照金融主
    管機關協調成立之中華民國銀行公會會員辦理消費金融案件
    無擔保債務協商機制與金融機構成立債務清償協商，則應於
    證明其確有不可歸責於己之事由致履行顯有重大困難者之情
    形存在下，方得再依本條例聲請更生或清算，否則其依消費
    者債務清理條例聲請更生或清算，即非合法。又聲請更生或
    清算不合程式或不備其他要件者，法院應以裁定駁回之，但
    其情形可以補正者，法院應定期間先命補正，復為同條例第
    8 條所明定。
二、本件聲請人向本院聲請清算，主張：其名下並無任何資產，
    惟積欠多家金融機構信用卡及消費借貸債務總計新台幣（下
    同）1,557,734 元，又其婚後即在家撫育子女，未外出工作
    並無收入，致有不能清償債務情事，前已提出債權人清冊，
    以書面向最大債權金融機構請求共同協商債務清償方案，經
    雙方達成協議，上開債務由其分80期，每月繳納25,894元，
    雖經其勉力履行數期，但因配偶生意失敗，亦無力負擔家計
    ，為此聲請准予開始清算程序云云。
三、聲請人主張上開各情，固據其提出財產及收入狀況說明書、
    債權人清冊、聲明書、戶籍謄本、財團法人金融聯合徵信中
    心當事人查詢個人資料回覆書、95及96年度各類所得資料清
    單、財產歸屬資料清單、存摺節影本、國內匯款申請書影本
    、租賃契約影本、學雜費支出證明影本、經濟部97年4 月23
    日經授中字第09732139020 號函影本、財政部臺灣省中區國
    稅局雲林縣分局函影本、雲林縣政府書函影本、協議書影本
    等件為佐。然查：
  (一)聲請人前於民國95年4 月20日曾依照「中華民國銀行公會會
    員辦理消費金融案件無擔保債務協商機制」與最大債權銀行
    中國信託商業銀行成立協商，其每月應攤還之金額為25,894
    元，此有協議書影本附卷可參，聲請人復稱其婚後即未工作
    並無收入，固提出95及96年度各類所得資料清單為證據，倘
    聲請人確無工作並無收入，則其所稱前曾與最大債權銀行所
    成立之協商每月攤還金額達25,894元，實際上確有不能履行
    該協商內容之情形存在，然據其提出本件清算聲請時自承每
    月其需負擔家庭生活費用10,000元（見其所提之財產及收入
    狀況說明書）並檢附其配偶林訓司出具之聲明書為佐，苟若
    聲請人無任何收入，則婚後迄今每月其應負擔之10,000元家
    庭生活支出，其財源何來？（尤其聲請人與金融機構協商成
    立債務清償方案後，聲請人根本無法再向金融機構融資、借
    款，則二年多來其所應負擔之部分家庭開支從何而來？）其
    次，聲請人與各債權銀行成立協商後，自95年5 月份起至96
    年1 月份止，均按期繳納協商款項，業據其陳明在卷，苟若
    聲請人無任何收入，則其前用以償還金融機構之款項，同如
    前述又是從何而來？故而聲請人主張其無收入，致無法履行
    其前與金融機構所協商之還款條件云云，僅依其所提出之95
    及96年度各類所得資料清單，尚難遽認為真實。
  (二)再者，聲請人主張其全家每月生活支出概為52,000元，其中
    42,000元由其配偶負擔云云（見前揭財產及收入狀況說明書
    ），固提出其配偶林訓司所出具之聲明書1 份為佐。然觀諸
    聲請人提出之林訓司95年度及96年度各類所得資料清單所載
    ，其中95年度林訓司之全年收入僅有42,147元，另96年度之
    全年收入亦僅有84,972元，若依上開收入金額計算，林訓司
    上揭兩年度收入金額僅足敷其全家三個月生活所需而已，則
    林訓司其餘所應負擔之21個月生活必需資金（882,000 元）
    缺口，又從何而來？上開疑點經本院前裁定命聲請人敘明，
    亦未見其補正相關資料以實其說，足見聲請人所提出之其本
    人及其配偶各類所得資料清單，並未能真實反映渠等家庭收
    入狀況，故本院認上開資料尚不俱參考價值，亦難據此認定
    聲請人確無任何收入，致無法履行其前與金融機構協商成立
    之還款方案。
  (三)綜上，就聲請人所提出之上開書據，並參酌其前與最大債權
    銀行成立協商後履約狀況，實難單依上揭書面數據資料，即
    認為聲請人有不能履行上開協議內容之情事存在。此外，聲
    請人又未能提出證據證明其於前述協商成立後，另有其他不
    可歸責於己之事由發生，致其有重大困難無法繼續履行原來
    協商內容，是本件聲請人聲請清算，既違背消費者債務清理
    條例第151 條第6 項之規定，且上開欠缺又屬無從補正，依
    前揭規定，自應駁回其聲請，爰裁定如主文。
中    華    民    國    97    年    10    月    29    日
                  民事第一庭    法  官  蔣得忠
上為正本係照原本作成
如不服本裁定，應於裁定送達後10日內，以書狀向本院提出抗告
，並繳納抗告費新臺幣1千元
中    華    民    國    97    年    10    月    29    日
                                書記官  賴成育


司法院資訊處製作；財團法人民間司法改革基金會備份。
